臺灣橋頭地方法院民事判決
111年度簡上字第21號
上  訴  人  吳孟姍
訴訟代理人  黃千珉律師
被  上訴人  劉泳珅
            高瑞交通有限公司

法定代理人  鍾志宏
共      同 
訴訟代理人  章志賢
上列當事人間請求損害賠償事件，上訴人對於民國110年12月9日
本院110年度橋簡字第660號判決提起上訴，本院於民國111年6月
1日言詞辯論終結，判決如下：
    主  文
原判決關於駁回上訴人後開第二項之訴，及訴訟費用之裁判（除
確定部分外）均廢棄。
上開廢棄部分，被上訴人應再連帶給付上訴人新臺幣376,549元
，及被上訴人高瑞交通有限公司自民國110年10月7日起，被上訴
人劉泳珅自民國110年7月9日起，均至清償日止，按週年利率5%
計算之利息。 
其餘上訴駁回。
第一審（除確定部分外）、第二審訴訟費用由被上訴人連帶負擔
二分之一，餘由上訴人負擔。
    事實及理由
一、上訴人起訴主張：被上訴人劉泳珅於民國109年3月26日下午
    3 時53分許，駕駛車牌號碼000-00號營業用曳引車（下稱系
    爭曳引車）以執行業務，沿高雄市楠梓加工區中二街由東往
    西行駛至該路段與經三路之交岔路口時，本應注意行經無號
    誌之交岔路口，左方車應暫停讓右方車先行，卻疏未注意即
    貿然前行，致與訴外人張晉嘉騎乘並搭載上訴人之車牌號碼
    000-0000號普通重型機車（下稱系爭機車）發生碰撞（下稱
    系爭事故），致上訴人受有第一腰椎不穩定爆裂閉鎖性骨折
    、左腳脛骨上端開放性骨折、左側股骨髁開放性骨折、右側
    鎖骨骨折併肩膀擦傷、四肢多處挫傷併擦傷、頸椎挫傷等傷
    害（下稱系爭傷害）。上訴人因而受有醫療費用新臺幣（下
    同）906,675元、看護費用242,000元、交通費22,031元、拔
    除鋼板費用6,944 元、勞動能力減損1,534,543元、精神慰
    撫金1,000,000元，合計3,712,193元之損害。又被上訴人高
    瑞交通有限公司（下稱高瑞公司）為劉泳珅之雇主，應與劉
    泳珅負連帶賠償責任。扣除上訴人受領之強制汽車責任險（
    下稱強汽險）保險金113,098 元，及自張晉嘉處獲償之320,
    000元後，爰依侵權行為法律關係，請求被上訴人連帶賠償
    上訴人3,279,095元等語。並聲明：㈠被上訴人應連帶給付上
    訴人3,279,095元，及自起訴狀繕本送達翌日起至清償日止
    ，按週年利率5％計算之利息。㈡願供擔保，請准宣告假執行
    。
二、被上訴人則以：伊等對系爭事故發生經過不爭執，然上訴人
    請求之精神慰撫金數額過高，且張晉嘉就系爭事故發生，有
    超速行駛之過失，上訴人應承擔張晉嘉之與有過失等語，資
    為抗辯。
三、原審判命被上訴人應連帶給付上訴人1,222,999元及利息，
    並依職權為准、免假執行之宣告，暨駁回上訴人其餘請求及
    假執行之聲請（被上訴人就其敗訴部分，未據上訴，已告確
    定，非本院審理範圍）。上訴人對原審敗訴部分提起上訴，
    並上訴聲明：㈠原判決不利於上訴人部分廢棄。㈡上開廢棄部
    分，被上訴人應再連帶給付上訴人2,056,096元及自起訴狀
    繕本送達翌日起至清償日止，按週年利率5%計算之利息。被
    上訴人則答辯聲明：上訴駁回。
四、兩造不爭執之事項：
  ㈠劉泳珅於109年3月26日下午3時53分許，駕駛系爭曳引車以執
    行業務，沿高雄市楠梓加工區中二街由東往西行駛至該路段
    與經三路之交岔路口時，本應注意行經無號誌之交岔路口，
    左方車應暫停讓右方車先行，卻疏未注意即貿然前行，致與
    張晉嘉騎乘並搭載上訴人之系爭機車發生碰撞，上訴人因此
    受有系爭傷害。
　㈡張晉嘉就系爭事故發生，有騎乘系爭機車行經無號誌交岔路
    口時超速行駛之過失。
　㈢高瑞公司為劉泳珅之雇主，應就系爭事故對上訴人負連帶賠
    償責任。
　㈣上訴人因系爭事故受有醫療費用906,675元、看護費用242,00
    0元、交通費用22,031元、拔除鋼板費用6,944元、勞動能力
    減損1,534,543元之損害。
　㈤上訴人為大學畢業、目前無業；劉泳珅為高職畢業，從事司
    機工作，月收入約40,000至50,000元。
　㈥上訴人因系爭事故，領有強汽險保險金113,098元，並自張晉
    嘉處獲償320,000 元。
　㈦如上訴人之訴有理由，對劉泳珅之利息起算日為110年7月9日
    、對高瑞公司之利息起算日為110年10月7日。
五、本院之判斷：
  ㈠上訴人應否承擔張晉嘉之過失？
  ⒈按行車速度，如無速限標誌或標線者，行經無號誌之交岔路
    口時，應減速慢行，作隨時停車之準備；次按行至無號誌之
    交岔路口，未設標誌、標線或號誌劃分幹、支線道者，車道
    數相同時，同為直行車或轉彎車者，左方車應暫停讓右方車
    先行，道路交通安全規則第93條第1 項第2 款、第102 條第
    1 項第2 款分別定有明文。劉泳珅駕駛系爭曳引車行經本案
    路口時，未注意行經無號誌之交岔路口，左方車應暫停讓右
    方車先行，即貿然前行，張晉嘉則未注意騎乘系爭機車行經
    無號誌之交岔路口時，應減速慢行，而超速行駛，劉泳珅、
    張晉嘉就系爭事故之發生，均有過失乙節，為兩造所不爭執
    。且系爭事故發生經送高雄市政府交通局車輛行車事故鑑定
    委員會鑑定結果亦認：「1、劉泳珅：無號誌岔路口車道數
    相同，左方車未暫停讓右方車先行，同為肇事原因。2、張
    晉嘉：無號誌路口超速，同為肇事原因」，有上開鑑定委員
    會鑑定意見書在卷可參（見原審卷第41至42頁），是此部分
    應堪認定。
　⒉次按損害之發生或擴大，被害人與有過失者，法院得減輕賠
    償金額，或免除之。前2項之規定，於被害人之代理人或使
    用人與有過失者，準用之，民法第217 條第1 項、第3項分
    別定有明文。又駕駛機車有過失致坐於後座之人傷亡者，後
    座之人係因藉駕駛人載送而擴大其活動範圍，駕駛人為之駕
    駛機車，應認係後座之使用人，於被害人之使用人與有過失
    之情形，應依民法第217條第3項規定準用第1、2項過失相抵
    之法則，減輕該他人之賠償金額或免除之（最高法院98年度
    台上字第811號、90年度台上字第1640號判決意旨參照）。
    再按民法第217條第3項規定，被害人應承擔使用人之過失，
    即係由被害人承擔使用人過失之危險。是在一般共同侵權行
    為，被害人得對加害人請求全部損害賠償，而由加害人承擔
    無法向其他加害人求償之危險，是為原則。以過失相抵之方
    式，使被害人承擔使用人之與有過失，因而承擔無法向使用
    人求償之危險，係屬例外，並依民法第217條第3項準用同條
    第1項規定，按被害人應承擔包括自己及其使用人之過失，
    以消滅其對加害人之請求權，不生加害人與使用人間因共同
    侵權行為負連帶賠償責任之內部求償關係（最高法院108年
    度台上字第76號判決意旨參照）。本院審酌系爭事故發生地
    點屬無號誌之交岔路口、慢車道速限僅為25公里/每小時，
    而劉泳珅行至無號誌交岔路口時，未禮讓讓右方車即張晉嘉
    先行，其過失行為在先，然張晉嘉騎乘系爭機車通過本案路
    口之時速，按監視器畫面換算後為45.1公里/小時（見本院
    卷第42頁），超速幅度非微，認劉泳珅、張晉嘉就系爭事故
    之發生均製造同等風險，應各負50％之過失比例為適當。又
    揆諸上開說明，張晉嘉騎乘系爭機車搭載上訴人，屬上訴人
    之使用人，既張晉嘉就系爭事故之發生與有過失，上訴人即
    應承擔其使用人即張晉嘉之過失比例，而減輕被上訴人之賠
    償金額，就上訴人承擔張晉嘉過失比例之部分，亦不生劉泳
    珅與張晉嘉間因共同侵權行為負連帶賠償責任之內部求償問
    題。上訴人主張張晉嘉之過失，屬連帶債務人之內部求償問
    題，上訴人無需承擔張晉嘉之與有過失等語，即非可採。
  ㈡上訴人得請求被上訴人連帶賠償之慰撫金為若干？
　  按因故意或過失，不法侵害他人之權利者，負損害賠償責任
    ；受僱人因執行職務，不法侵害他人之權利者，由僱用人與
    行為人連帶負損害賠償責任，民法第184條第1 項前段、第1
    88條第1 項前段分別定有明文。再按不法侵害他人之身體或
    健康者，對於被害人因此喪失或減少勞動能力或增加生活上
    之需要時，應負損害賠償責任；不法侵害他人之身體、健康
    、名譽、自由、信用、隱私、貞操，或不法侵害其他人格法
    益而情節重大者，被害人雖非財產上之損害，亦得請求賠償
    相當之金額，民法第193 條第1 項、第195 條第1 項前段亦
    分別定有明文。劉泳珅就系爭事故發生應負過失責任，已如
    前述，其過失行為與上訴人所受系爭傷害間具相當因果關係
    ，應就上訴人所受損害負侵權行為損害賠償責任。又劉泳珅
    係於執行業務時發生系爭事故，高瑞公司為劉泳珅之雇主，
    自應就系爭事故對上訴人負連帶賠償責任。茲就上訴人請求
    被上訴人連帶賠付項目、金額為何，分述如下：
  ⒈上訴人因系爭事故受有醫療費用906,675 元、看護費用242,0
    00 元、交通費用22,031元、拔除鋼板費用6,944 元、勞動
    能力減損1,534,543元之損害一節，為被上訴人所不爭執，
    此部分請求，自屬有據。
  ⒉精神慰撫金：
　　按法院於酌定慰撫金數額時，應斟酌加害人與被害人雙方之
    身分、資力與加害程度，及其他各種情形核定之。爰審酌上
    訴人為大學畢業、目前無業；劉泳珅為高職畢業，從事司機
    工作，月收入約40,000至50,000元，上訴人、劉泳珅名下無
    其他不動產，有兩造稅務電子閘門財產所得調件明細表附卷
    可參（見原審卷證物袋），及上訴人因系爭事故受有系爭傷
    害，暨醫囑建議上訴人之頸椎傷勢須長期追蹤，俾確認後續
    是否需要置換人工椎間盤等一切情狀，認上訴人得請求之精
    神慰撫金以600,000元為適當。上訴人雖主張其年紀尚輕，
    受有不可回復之身體傷害，精神上痛苦甚鉅，原審量處600,
    000 元精神慰撫金過低等語。惟其客觀傷情、後續治療需求
    等均經原審判決審酌在案，經核並無違誤，上訴人主張，核
    非可採。
　⒊從而，上訴人得請求被上訴人連帶賠償之項目、金額，為3,3
    12,193元（計算式：醫療費用906,675元＋看護費用242,000
    元＋交通費用22,031元＋拔除鋼板費用6,944元＋勞動能力減損
    1,534,543元＋精神慰撫金600,000元＝3,312,193元）。
　㈢上訴人主張被上訴人之給付不應再扣除強汽險之全額理賠及
    張晉嘉之和解金，有無理由？
　⒈按債權人向連帶債務人中之一人免除債務，而無消滅全部債
    務之意思表示者，除該債務人應分擔之部分外，他債務人仍
    不免其責任，民法第276條第1項定有明文。依此規定，債務
    人應分擔部分之免除，仍可發生絕對之效力，亦即債權人與
    連帶債務人中之一人成立和解，如無消滅其他債務人連帶賠
    償債務之意思，而其同意債權人賠償金額超過「依法應分擔
    額」（同法第280條）者，因債權人就該連帶債務人應分擔
    之部分，並無作何免除，對他債務人而言，固僅生相對之效
    力而無上開條項之適用，但其應允債權人賠償金額如低於「
    依法應分擔額」時，該差額部分，即因債權人對其應分擔部
    分之免除而有該條項規定之適用，並對他債務人發生絕對之
    效力（最高法院98年度台抗字第200號裁定意旨參照）。次
    按強制汽車責任保險法第32條、第36條第1項第1款、第2款
    規定，保險人依本法規定所為之保險給付，視為被保險人損
    害賠償金額之一部分，被保險人受賠償請求時，得扣除之；
    同一汽車交通事故牽涉數汽車時，事故汽車全部為被保險汽
    車者，請求權人得請求各應負給付義務之保險人連帶為保險
    給付；前項保險人間，按其所應給付之事故汽車數量比例，
    負分擔之責。再被保險人受賠償請求時，得依上開規定扣除
    請求人已領取之保險給付，乃係損害賠償金額算定後之最終
    金額扣除，故在被害人與有過失之情形應先適用民法第217
    條第1項規定算定賠償額後，始有依上開規定扣除保險給付
    之餘地（最高法院106年度台上字第825號判決意旨參照）。
　⒉上訴人另於本院主張被上訴人應賠償之數額，不應再扣除張
    晉嘉給付之和解金320,000元及強汽險保險金全額113,098元
    ，否則上訴人所受損害無法填補等語。經查，劉泳珅與張晉
    嘉之過失行為，為造成系爭事故發生之共同原因，並致原告
    受有系爭傷害，應連帶對上訴人負賠償責任，且劉泳珅與張
    晉嘉之過失比例各為50％，已如前述。上訴人前與共同侵權
    行為人張晉嘉以320,000元和解，為兩造所不爭執，則上訴
    人因和解而免除張晉嘉之債務，並無消滅全部債務之意思，
    劉泳珅僅於張晉嘉應分擔對於上訴人之債務1,656,097元（
    計算式：3,312,193元×1/2＝1,656,097元，元以下四捨五入
    ，下同）範圍內，同免責任，上訴人仍得就劉泳珅自身應分
    擔之債務，向被上訴人請求連帶給付。張晉嘉給付上訴人32
    0,000元和解金，小於張晉嘉應分擔部分，既經評價如上，
    自毋庸於本件再次扣除。再上訴人已因系爭事故向張晉嘉所
    投保強汽險保險公司領取保險金113,098元，依上開說明，
    該保險金係各為系爭曳引車、系爭機車給付1/2，依此計算
    ，上訴人得請求被上訴人連帶賠償之金額，應扣除該保險金
    1/2即56,549元（計算式：113,098元×1/2＝56,549元）。
　㈣承上而論，上訴人所得請求被上訴人連帶賠償之金額，依民
    法第217條第1項規定，扣除上訴人依其與有過失比例應負擔
    之部分，再扣除系爭曳引車強汽險保險金56,549元後，應以
    1,599,548元（計算式：3,312,193元×1/2－56,549元＝1,599,
    548元）為可採。　　　
七、綜上所述，上訴人依侵權行為法律關係，請求被上訴人連帶
    給付1,599,548元，及高瑞公司自110年10月7日起、劉泳珅
    自110年7月9日起，均至清償日止，按週年利率5％計算之利
    息，為有理由，應予准許，逾此部分請求，為無理由，應予
    駁回。原審就上開應准許部分，僅判命被上訴人連帶給付1,
    222,999元本息，尚有未洽，應再連帶給付上訴人376,549元
    （計算式：1,599,548元－1,222,999元＝376,549元），上訴
    意旨指摘原判決此部分不當，求予廢棄改判，為有理由，爰
    由本院廢棄改判如主文第2項所示。又此部分所命給付金額
    未逾1,500,000元，被上訴人不得上訴第三審，故無庸依職
    權宣告假執行或供擔保免為假執行，原判決駁回此部分假執
    行聲請，理由雖有不同，但結論並無二致，仍應予維持。至
    原審就上開不應准許部分，為上訴人敗訴之判決，核無違誤
    ，上訴意旨指摘原判決此部分不當，求予廢棄改判，為無理
    由，應駁回其上訴。
八、本件事證已臻明確，兩造其餘攻擊防禦方法及證據，核與判
    決之結果不生影響，爰不一一論列，併此敘明。
九、據上論結，本件上訴一部有理由，一部無理由，判決如主文
    。
中　　華　　民　　國　　111 　年　　6 　　月　　15　　日
             　　 民事第二庭  審判長法  官 謝文嵐
                                    法  官 許慧如
                                    法  官 許家菱
以上正本係照原本作成。
上訴人如不服本判決，僅得以適用法規顯有錯誤為理由逕向最高
法院提起上訴，但須經本院許可。提起上訴，應於收受送達後20
日內向本院提出上訴狀，同時表明上訴理由，裁判宣示後送達前
提起上訴者，應於判決送達後10日內補提理由書狀，並應提出委
任律師或具有律師資格之人之委任狀，委任有律師資格者，另應
附具律師及格證書及釋明委任人與受任人有民事訴訟法第466 條
之1 第1 項但書或第2 項（詳附註）所定關係之釋明文書影本。
及依上訴利益額繳納裁判費。
被上訴人不得上訴。
中　　華　　民　　國　　111 　年　　6 　　月　　16　　日
                                    書記官 劉國偉